臺灣高等法院臺中分院刑事裁定　　　　　 96年度抗字第839號
抗　告　人　臺灣彰化地方法院檢察署檢察官
被　　　告　甲○○
上列抗告人因被告偽造文書案件，不服臺灣彰化地方法院中華民
國96年8月23日裁定（96年度訴字第927），提起抗告，本院裁定
如下：
    主  文
原裁定撤銷，發回臺灣彰化地方法院。
    理  由
一、本件公訴意旨略以：被告甲○○與洪黃秀花2人均明知未得
    洪芳玲（該互助會會員）之同意，竟分別於民國（下同）85
    年1月25日至87年10月25日之不詳時點，在彰化縣鹿港鎮○
    ○○○○路202號之住處，推由洪黃秀花在競標單上偽造「
    洪芳玲」之署名，並偽填數額不詳之競標金額及日期後，持
    上開競標單參與競標，並標得該次互助會金，致生損害洪芳
    玲之信譽及其他會員對互助會之信任。認被告甲○○係觸犯
    刑法第216條、第220條第1項、第210條之行使偽造私文書罪
    嫌。
二、原審於民國（下同）96年8月9日裁定命檢察官補正說明除互
    助會14個會員外，第15個或15個以上之活會會員是何人？證
    據方法為何？茲檢察官回覆係以：「衡諸常情，民間互助會
    果發生會首冒標情事者，遭冒標之會員本身主觀上必認定自
    身尚屬活會，發生會員之主觀認知與會首不相一致情形，方
    釀致訴訟糾紛，是以原審遽依該互助會部分會員前於警詢及
    偵查中之陳述內容，及被告甲○○前將不動產設定予部分合
    會會員之事實，即認活會會員人數為與該互助會之剩餘會期
    相符，足見會首及被告甲○○並無涉嫌偽造文書（即冒標）
    情事等語，容有誤會。況果本件被告甲○○並無冒標情事者
    ，何以事後與活會會員協商時，並未將其名下之不動產設定
    予所有自認尚屬活會之會員以供擔保？」等語。原裁定以：
    被告於倒會後舉行協調會，設定抵押給11個活會會員，差額
    3名會員未獲設定，亦可能是被告未及時通知該3名會員，或
    參與協調會之11名會員不願意他人參與抵押分配，而故意未
    予通知等情形，未必是因為「冒標」該3名會員之故。因而
    此一情況證據顯不足以證明犯罪，檢察官既不能指明會單上
    何者是第15個以上之活會會員，法院即不能摸索式恣意猜測
    尚有何人是活會。因認本件檢察官指出之證明方法顯不足認
    定被告有成立犯罪之可能，乃依刑事訴訟法第161條第2項，
    裁定駁回起訴，敘明檢察官再行偵查，若發現新事實新證據
    即可再行起訴。
三、按刑事訴訟法第161條第1項規定，檢察官就被告犯罪事實，
    應負舉證責任，並指出證明之方法；同條第2項進而規定，
    法院於第一次審判期日前，認為檢察官指出之證明方法顯不
    足認定被告有成立犯罪之可能時，應以裁定定期通知檢察官
    補正，逾期未補正者，得以裁定駁回起訴。明定檢察官舉證
    責任之內涵，除應盡「提出證據」之形式舉證責任外，尚應
    「指出其證明之方法」，用以說服法院，使法官確信被告犯
    罪構成事實之存在。此指出其證明之方法，應包括指出調查
    之途徑，與待證事實之關聯及證據之證明力等事項，同條第
    2、3、4項，乃新增法院對起訴之審查機制及裁定駁回起訴
    之效力，以有效督促檢察官善盡實質舉證責任，藉免濫行起
    訴（最高法院於91年度第4次刑事庭會議決議內容中第1點參
    照）。又起訴審查機制係在起訴階段對於檢察官偵查結果所
    為之審查，而我國刑事訴訟法採「起訴法定原則」，依刑事
    訴訟法第251條第1項規定，檢察官依偵查所得之證據，足認
    被告有犯罪嫌疑者，應提起公訴，是依我國刑事訴訟法規定
    檢察官偵查結果起訴之法定門檻應為「足夠的犯罪嫌疑」，
    即指依檢察官偵查所得的事證判斷，被告之犯罪很可能致有
    罪判決而言，而非指對犯罪事實已達確信之心證，再起訴審
    查乃形式上審查，即可判斷被告顯無成立犯罪之可能者而言
    ，此與經過證據調查、辯論之審判程序後所為有罪判決之標
    準自不相同。是起訴審查的門檻自非要求法官對被告犯罪事
    實形成確信的心證，是以最高法院上揭決議所謂之使法官「
    確信」被告犯罪構成事實存在，自非指有罪判決所要求達到
    毫無合理懷疑的確信之心證程序。
四、本件起訴檢察官就被告涉犯竊盜罪嫌，已提出如起訴書證據
    清單及待證事實所載之10項證據，亦即就告訴人洪芳玲為活
    會會員，但未獲邀請參與協商會議及聽聞被告甲○○表示告
    訴人洪芳玲為死會會員等情，均已提出相關之人證，是檢察
    官就被告甲○○涉犯之犯罪事實，已指明前揭證據資料，前
    述證據證明力如何？或屬有所爭執，自需由被告自行說明，
    且非不可查之事實，不能謂檢察官所提出之證據顯不足以認
    定被告有成立偽造文書罪之可能。原審以檢察官指出之證明
    方法顯不足以認定被告有成立犯罪之可能，裁定通知檢察官
    10日內補正，又認檢察官補正事項仍屬顯不足認定被告有成
    立犯罪之可能，而裁定駁回檢察官所提起之公訴，容有再研
    議之餘地，檢察官提起抗告，指摘原審裁定不當，非無理由
    ，應由本院將原裁定撤銷，發回原審法院更為妥適之處理。
五、據上論結，依刑事訴訟法第413條裁定如主文。
中　　華　　民　　國　　96　　年　　10　　月　　15　　日
            刑事第七庭    審判長法　官  林  榮  龍
                                法　官  鄭  永  玉
                                法　官  江  錫  麟
上列正本證明與原本無異。
不得再抗告。
                                書記官  劉  建  智
中　　華　　民　　國　　96　　年　　10　　月　　16　　日
